【裁判字號】    99,上更(一),229
【裁判日期】    991215
【裁判案由】    毒品危害防制條例
【裁判全文】
臺灣高等法院臺中分院刑事判決     99年度上更(一)字第229號
上  訴  人  臺灣南投地方法院檢察署檢察官
被      告  張芳慶
選任辯護人  張國楨律師
上列上訴人因毒品危害防制條例案件，不服臺灣南投地方法院98
年度訴字第182號中華民國98年12月29日第一審判決（起訴案號
：臺灣南投地方法院檢察署98年度偵字第920、2310號），提起
上訴，經最高法院發回審理，本院判決如下：
    主  文
上訴駁回。
    理  由
一、公訴意旨略以：被告張芳慶明知海洛因、甲基安非他命係屬
    毒品危害防制條例第二條第二項第一、二款所規定之第一、
    二級毒品，不得非法持有、販賣，竟基於意圖營利，反覆販
    賣海洛因、甲基安非他命之集合犯意，或由購毒者至南投縣
    中寮鄉○○村○○路三十六之一號廖坤城住處向其購買毒品
    ，或以被告所有行動電話一支（含電話號碼0000000
    000號ＳＩＭ卡一張）為聯絡方式，於下列時間、地點，
    販賣第一級毒品海洛因、第二級毒品甲基安非他命予下列之
    人：
（一）販賣海洛因部分：
  １、於民國九十七年十月間某日，在彰化縣田中鎮某處及於九
      十八年一月初某日，在南投縣南投市內轆地區，各販賣新
      臺幣（下同）五百元之海洛因予蘇信宏計二次。
  ２、於九十八年一月七日至同年二月一日間某三日，在田中鎮
      某黃昏市場旁，各販賣五百元之海洛因予陳威智計三次。
（二）販賣甲基安非他命部分：
  １、於九十七年三月間某日及九十七年五月間某日，在廖坤城
      上開住處；於九十七年十月間某日，在田中鎮某處；於九
      十八年一月初某日，在南投市內轆地區，各販賣二千元、
      一千元、二千元、一千元之甲基安非他命予蘇信宏計四次
      。
  ２、於九十八年二月十三日下午二時許，在廖坤城上開住處，
      販賣四千元之甲基安非他命予廖坤城。
  ３、於九十七年十一月間某日及九十八年一月底某日，在廖坤
      城上開住處，各販賣一千元之甲基安非他命予王益堂計二
      次。
  ４、於九十八年二月初某日，在中寮鄉○○村○○○村○路上
      ，販賣五百元之甲基安非他命予李岳昇。
  ５、於九十八年二月十日晚上十時許，在南投市○○○路與大
      庄路口四海遊龍餐飲店前，販賣一千五百元之甲基安非他
      命予王盈棟。
  ６、於九十八年一月二十二日，在彰化縣彰化市建國大學附近
      ，販賣一千元之甲基安非他命予賴政坤。
    嗣為警於九十八年二月十三日十五時三十分許，持臺灣南投
    地方法院核發之搜索票至廖坤城住處搜索，經警徵得在場之
    被告同意，對被告之身體搜索，扣得被告所有，供其聯絡販
    賣海洛因、甲基安非他命所用之行動電話一支（含電話號碼
    0000000000號ＳＩＭ卡一張）及海洛因九小包含
    袋重共計二點六五公克、甲基安非他命四小包含袋重共計一
    點零八公克，而循線查獲上情，因認被告涉犯毒品危害防制
    條例第四條第一項、第二項之販賣第一級毒品及販賣第二級
    毒品犯行等語。
二、按犯罪事實應依證據認定之，無證據不得認定犯罪事實，又
    不能證明被告犯罪者，應諭知無罪之判決，刑事訴訟法第一
    百五十四條第二項及第三百零一條第一項分別定有明文。次
    按刑事訴訟法上所謂認定犯罪事實之證據，係指足以認定被
    告確有犯罪行為之積極證據而言；如未能發現相當證據或證
    據不足以證明，自不能以推測或擬制之方法，以為裁判基礎
    ，最高法院著有二十九年上字第三一０五號、四十年台上字
    第八六號判例意旨可資參照。又檢察官就被告犯罪事實，應
    負舉證責任，並指出證明之方法，刑事訴訟法第一百六十一
    條第一項定有明文，因此，檢察官對於起訴之犯罪事實，應
    負提出證據及說服之實質舉證責任。倘其所提出之證據，不
    足為被告有罪之積極證明，或其指出證明之方法，無從說服
    法院以形成被告有罪之心證，基於無罪推定之原則，自應為
    被告無罪判決之諭知，最高法院亦著有九十二年台上字第一
    二八號判例意旨可佐。另施用毒品者，其所稱向某人購買之
    供述，須補強證據以擔保其供述之真實性。良以施用毒品者
    其供述之憑信性本不及於一般人，況施用毒品者其供出來源
    ，因而破獲者，法律復規定得減輕其刑，其有為偵查機關誘
    導、或為邀輕典而為不實之陳述之可能，其供述之真實性自
    有合理之懷疑。是本院一貫之見解，認施用毒品者關於其向
    某人購買毒品之供述，必須補強證據佐證，以擔保其供述之
    真實性，俾貫澈刑事訴訟無罪推定及嚴格證明之基本原則。
    又關於毒品施用者其所稱向某人購買毒品之供述，必須補強
    證據佐證，係指毒品購買者之供述縱使並無瑕疵，仍須補強
    證據佐證而言，以擔保其供述之真實性。該所謂補強證據，
    必須與施用毒品者關於相關毒品交易之供述，具有相當程度
    之關聯性，且足使一般人對於施用毒品者之供述無合理之懷
    疑存在，而得確信其為真實，始足當之，此有最高法院九十
    八年度台上字第三一一六號判決意旨可參。
三、公訴人認被告涉犯上開罪嫌無非以證人蘇信宏、陳威智、廖
    坤城、王益堂、李岳昇、王盈棟、賴政坤等人於警詢時、偵
    查中之證述，及被告所持用之0000000000號行動
    電話通聯紀錄為其主要論據。訊據被告固坦承有持用000
    0000000號行動電話，且卷內之通聯紀錄確係被告與
    證人陳威智、王益堂、李岳昇、王盈棟、賴政坤等人電話聯
    絡之紀錄，惟堅決否認有何起訴書所載之上揭犯行，綜合被
    告於原審及本院審理時之辯詞：伊是到證人廖坤城住處打牌
    及施用海洛因與甲基安非他命，伊並未販賣毒品，扣案毒品
    係供自己施用，而通聯紀錄頻繁，係因上開證人要與伊玩牌
    或聊天等語，辯護人則為其辯護稱：上開證人之指述均欠缺
    特別可信之補強證據，無法作為證明被告有起訴書所載犯行
    之證據，亦不能以通聯紀錄就認定有交易毒品之行為，被告
    本身有施用毒品之習性，而本案並無如電子磅秤、分裝袋等
    證據補強，本件無法證明被告有販賣毒品之行為等語。經查
    ：
（一）證據能力部分：
  １、按被告以外之人於審判外之言詞或書面陳述，除法律有規
      定者外，不得作為證據，刑事訴訟法第一百五十九條第一
      項定有明文。證人蘇信宏、陳威智、廖坤城、王益堂、李
      岳昇、王盈棟、賴政坤等人於警詢時之證述，因屬被告以
      外之人於審判外之言詞陳述，且經辯護人於準備程序時主
      張不得作為證據，復無刑事訴訟法第一百五十九條之二、
      第一百五十九條之三所定之例外情形，依上開規定，無證
      據能力。
  ２、次按被告以外之人於偵查中向檢察官所為陳述，除顯有不
      可信之情況者外，得為證據，刑事訴訟法第一百五十九條
      之一第二項定有明文。偵查中對被告以外之人（包括證人
      、鑑定人、告訴人、被害人及共同被告等）所為之偵查筆
      錄，或被告以外之人向檢察官所提之書面陳述，性質上均
      屬傳聞證據。惟現階段刑事訴訟法規定檢察官代表國家偵
      查犯罪、實施公訴，依法其有訊問被告、證人及鑑定人之
      權，證人、鑑定人且須具結，而實務運作時，檢察官偵查
      中向被告以外之人所取得之陳述，原則上均能遵守法律規
      定，不致違法取供，其可信度極高，職是，被告以外之人
      前於偵查中已具結而為證述，除反對該項供述得具有證據
      能力之一方，已釋明「顯有不可信之情況」之理由外，不
      宜以該證人未能於審判中接受他造之反對詰問為由，即遽
      指該證人於偵查中之陳述不具證據能力。且所謂不可信性
      情況，法院應審酌被告以外之人於陳述時之外在環境及情
      況，例如：陳述時之心理狀況、有無受到外力干擾等，以
      為判斷之依據。本件證人蘇信宏、陳威智、廖坤城、王益
      堂、李岳昇、王盈棟、賴政坤等人於檢察官偵查中，以證
      人之身分陳述，經告以具結義務及偽證處罰後，於命證人
      朗讀結文後具結，其係於負擔偽證罪之處罰心理下證述，
      並以具結擔保其供述之真實性，又無受其他不當外力干擾
      之情形，且未見檢察官在偵查時有不法取供之情形，依上
      說明，其等於偵查中之證言自均具有證據能力。
（二）實體部分：
  １、關於被告販賣海洛因及甲基安非他命予證人蘇信宏部分：
    (1)證人蘇信宏於偵查中證稱：我向被告買（甲基）安非他命
      的時間是九十七年三月買一次二千元，同年五月再買一次
      一千元，同年十月買一次二千元，九十八年一月初買一千
      元，地點依序前二次在廖坤城上開住處，第三次在田中鎮
      ，第四次是在南投市內轆，跟被告買海洛因的時間是在九
      十七年十月買五百元，及九十八年一月初買五百元，這二
      次是跟（甲基）安非他命一起買的，我是經過廖坤城幫我
      聯絡被告的等語（參偵字第九二０號卷第八十一頁）；於
      原審審理時證稱：我有向被告購買過海洛因，時間太久了
      我不知道，我購買過一、二次，購買金額為五百元或一千
      元，向被告購買海洛因時並未與被告事先聯絡，我沒有向
      被告購買過（甲基）安非他命，被告有請我（甲基）安非
      他命二次，時間大概是九十七年底到九十八年初，我在向
      被告購買海洛因時，廖坤城應該沒有看到，我有向被告購
      買過二次海洛因，一次是五百元，一次是一千元，購買的
      地點在廖坤城上開住處，我是去廖坤城上開住處，碰到被
      告，就跟被告說我要購買海洛因，我都是在廖坤城上開住
      處向被告購買海洛因，偵訊時說的交易地點彰化田中及南
      投市內轆，是我載廖坤城去，不是我購買的，但是我有在
      九十七年十月和九十八年一月，在廖坤城上開住處跟被告
      購買過二次海洛因，價格分別是五百元及一千元等語（參
      原審卷一第一七四頁至第一九一頁）。
    (2)由證人蘇信宏上開二次證述之內容，其對於有否向被告購
      買過甲基安非他命，先於偵查中證稱有向被告購買過四次
      ，於原審審理時則否認有此事；另關於其向被告購買海洛
      因二次部分，於偵查中證稱交易地點分別在彰化縣田中鎮
      及南投市內轆地區、金額均為五百元，於原審審理時則改
      稱交易地點均是在證人廖坤城上開住處，金額分別為五百
      元及一千元，前後二次所證歧異甚大；且交易時間僅泛稱
      「九十七年三月間」、「九十七年五月間」、「九十七年
      十月間」、「九十八年一月間」，亦未具體明確，其真實
      性如何，已非無疑。
    (3)又證人蘇信宏於偵查中證稱是透過證人廖坤城聯絡被告，
      於原審審理時證稱與被告交易海洛因之地點是在證人廖坤
      城上開住處，然而於原審審理時質之證人廖坤城，證人廖
      坤城證稱：「（問：你是否曾經看過張芳慶在你住處販賣
      毒品給他人？）我沒有看過，張芳慶私底下如何我不知道
      ，我沒有在注意那些」、「（問：因蘇信宏供稱曾在你住
      處向張芳慶購買過毒品，你是否知情？）我不知道，張芳
      慶跟蘇信宏私底下在做何事，有時跑去外面，有時跑去旁
      邊，有時在做何事我也不知道，是在我住處沒錯，但是私
      底下他們作什麼我不知道，我沒有看到」等語（參原審卷
      一第一六二頁），並無從證明證人蘇信宏前開所指向被告
      購買海洛因及甲基安非他命是否確有其事。
    (4)被告使用之0000000000號行動電話，係陳秀琴
      所申請，啟用時間為九十八年一月一日，有該門號查詢資
      料附卷可參（見警卷第十二頁），故證人蘇信宏即不可能
      於九十七年間，撥打上開門號向被告購買海洛因及甲基安
      非他命。是公訴意旨認被告以上開行動電話作為聯絡工具
      ，於九十七年間販賣海洛因及甲基安非他命給蘇信宏，即
      與客觀事實不符。此外，遍觀本案全部卷證資料，亦無任
      何補強證據足以擔保證人蘇信宏所指向被告購買海洛因及
      甲基安非他命證述之真實性，自不得以證人蘇信宏上開有
      瑕疵之證述，遽認被告此部分之犯行。至於證人蘇信宏於
      九十八年二月十三日於警方至廖坤城住處搜索時，雖同時
      遭查獲持有第一級毒品海洛因三包及第二級毒品甲基安非
      他命一包（參偵字第九二０號卷第六十四至六十七頁之搜
      索扣押筆錄、扣押物品目錄表），然該等毒品據證人蘇信
      宏所述，係於查獲當日上午十時許，經由綽號「華姐」之
      女子介紹，在南投市向一不詳姓名、年籍之男子所購得，
      亦與被告無涉，則證人蘇信宏縱因持有上開毒品，可認其
      涉有施用第一、二級毒品之嫌，然此一事實仍無助於認定
      證人蘇信宏上述有瑕疵之證詞為可採信。
  ２、關於被告販賣海洛因予證人陳威智部分：
    (1)證人陳威智於偵查中證稱：我有跟被告買過三次海洛因，
      三次都是在九十七年年底，地點都在田中鎮的一個黃昏市
      場旁邊，每次都買五百元，我用我的000000000
      0號行動電話及0000000000號家用電話打給被
      告持用之0000000000號行動電話等語（參偵字
      第九二０號卷第一七一頁）；於原審審理時證稱：我打電
      話給被告然後就去找被告，我去的時候，原本是想跟被告
      購買海洛因，但我看到東西之後，我不喜歡，後來就沒有
      購買，這種情形有一次或二次，我與被告都是約在田中鎮
      的黃昏市場見面，偵訊時說有向被告購買過三次毒品，是
      因為當時我很緊張，可能是我記錯了，九十八年一、二月
      間，我向被告購買過一次海洛因，金額是五百元，交易地
      點是在田中某一間黃昏市場，我有去找過被告很多次，但
      是東西不喜歡就沒有購買，不喜歡的原因就是海洛因添加
      太多葡萄糖，我覺得不純，就沒有向被告購買，我是以0
      000000000號行動電話或0000000000
      號電話與被告聯絡，打電話的目的是要去找被告聊天，大
      部分是為了要購買海洛因等語（參原審卷一第一四六頁至
      第一五八頁）。
    (2)由證人陳威智上開二次證述之內容，其對於向被告購買海
      洛因之時間係於九十七年底或九十八年一、二月間，次數
      為三次或一次，前後證述不一；且交易時間僅泛稱「九十
      七年底」或「九十八年一、二月間」，亦未具體明確，其
      真實性如何，已有可疑。況如前述，被告使用之0000
      000000號行動電話，啟用時間為九十八年一月一日
      ，證人陳威智顯不可能於九十七年底期間，即能撥打上開
      門號向被告購買海洛因。
    (3)又雖自九十八年一月六日起至同年二月五日間，被告所持
      用之0000000000號行動電話與證人陳威智使用
      之0000000000號行動電話及00000000
      00號電話，有多達五十五次雙向通聯紀錄（參偵字第二
      三一０號卷第六四頁至第一二八頁），然該通聯紀錄僅能
      證明被告與證人陳威智有通話之事實，並無通話之內容，
      自無從證明何日何時之通話內容確與海洛因之交易有關；
      況且證人陳威智證述之交易時間空泛籠統，更無法由上開
      通聯紀錄之被告行動電話基地台位址，確認其所證關於交
      易地點部分是否屬實，究不得據此推認被告與證人陳威智
      所通話之內容，即為有關被告販賣海洛因與證人陳威智之
      事實。
    (4)再者，證人陳威智前於九十七年間因施用第一級毒品案件
      ，曾經法院裁定送觀察、勒戒，於九十七年十一月十七日
      因無繼續施用傾向而執行完畢出所，然其後即未曾再有施
      用毒品之案件，此有臺灣高等法院被告前案紀錄表可查（
      見本院上更一字卷第七十四頁），再觀全卷，本案亦無證
      人陳威智之尿液檢驗報告可據，則證人陳威智有無公訴人
      所指曾向被告購買海洛因乙情，顯乏補強證據足以支持。
  ３、關於被告販賣甲基安非他命予證人廖坤城部分：
    (1)證人廖坤城於偵查中證稱：在我上開住處查獲之（甲基）
      安非他命零點九公克及殘渣袋二個、海洛因零點二公克及
      （甲基）安非他命吸食器一組是我的，該海洛因是我向被
      告購買（甲基）安非他命，被告送給我試用的，我是九十
      八年二月十三日下午二時許，在我上開住處向被告說他身
      上的（甲基）安非他命先給我，我拿四千元給他，海洛因
      也是被告同時拿給我試用看看等語（參偵字第九二０號卷
      第九一頁至第九二頁）；於原審審理時證稱：被告時常去
      我上開住處找我，被告說無聊要來找我，要來我上開住處
      坐，我沒有向被告購買過（甲基）安非他命，我都向被告
      索取來施用，警詢時我說有向被告購買（甲基）安非他命
      ，是因為我被查獲時，我有施用毒品，恍神恍神，意識不
      清，我又有重聽，警察在問的時候我聽不太清楚，他問什
      麼我都說是，每樣都答是，當時是被告先被警察抓走，剩
      我一個人在家，桌上一堆毒品，我如果沒承認是被告的，
      被告會說是我的，其實毒品是被告在我上開住處施用，吸
      食完後放在桌上，沒有收拾乾淨，吸食器是我的沒錯，那
      時我想說我是屋主，我怕被告不會承認，我才說是我的，
      我沒有向被告購買過金額四千元的（甲基）安非他命，我
      是跟被告索取來施用，我沒有錢，我本身沒有經濟來源，
      我在偵訊中是跟檢察官說知道被告有施用，我跟他要，偵
      訊筆錄我有說我向被告購買四千元的（甲基）安非他命，
      我本來也不知道那些毒品要多少錢，我問被告這些毒品要
      多少錢，被告說四千元，我才知道這些毒品是四千元購買
      的，所以四千元是那時被告告訴我，我才知道那一包（甲
      基）安非他命要四千元，偵訊時我才說四千元，被告是拿
      出來給我看，我問被告一包要多少錢，被告說在外面跟人
      購買一包要四千元，我不清楚是否要賣給我的意思，也沒
      有要贈與給我，那時是在我上開住處查獲，我想如果被告
      不承認的話，在我上開住處查獲就變成是我的，所以我會
      說（甲基）安非他命是我向被告購買的，當天查獲的那一
      包（甲基）安非他命是被告的等語（參原審卷一第一五九
      頁至第一七一頁）。
    (2)由證人廖坤城上開二次證述之內容，對於在其上開住處查
      獲之甲基安非他命，先稱是以四千元向被告購買而來，又
      改稱該包甲基非他命是被告所有，被告只是拿出來給其看
      ，並告知該甲基安非他命價值四千元，其並未向被告購買
      該包甲基安非他命，前後所證翻異不一，其是否屬實，已
      非無疑；又遍觀本案全部卷證資料，並無任何補強證據足
      以擔保證人廖坤城所指向被告購買甲基安非他命證述之真
      實性，自不得以證人廖坤城上開有瑕疵之證述，遽認被告
      此部分之犯行。雖上開扣案之甲基安非他命一包經送行政
      院衛生署草屯療養院鑑定結果確係甲基安非他命無誤，有
      該院九十八年二月十九日草療鑑字第０九八０二００一六
      九號鑑定書附於偵查卷可按（參偵字第九二０號卷第九五
      頁），惟證人廖坤城否認係其向被告購得該包甲基安非他
      命；且倘若證人廖坤城確係於查獲當日以四千元向被告購
      得該包甲基安非他命，而警方在搜索查獲證人廖坤城同時
      ，被告亦在現場，並由警方徵得被告同意後對被告之身體
      搜索，則衡諸情理，警方理應可搜獲該四千元現金，惟觀
      諸警方之扣押物品目錄表，卻未有搜獲現金四千元之紀錄
      ，顯見證人廖坤城於警詢、偵查中之證詞並非無疑，且扣
      案之甲基安非他命亦難補強擔保證人廖坤城證詞之真實性
      。
  ４、關於被告販賣甲基安非他命予證人王益堂部分：
    (1)證人王益堂於偵查中證稱：我有向被告買過二次（甲基）
      安非他命，第一次是九十七年十一月在中寮鄉廖坤城上開
      住處，這次買一千元，第二次是在九十八年一月底，也是
      在廖坤城上開住處，買一千元，我用我的0000000
      000號行動電話撥打被告持用的0000000000
      號行動電話等語（參偵字第九二０號卷第一六四頁至第一
      六五頁）；於原審審理時證稱：我有向被告購買過二次（
      甲基）安非他命，每次購買的金額是一、二千元，地點一
      次在軍功寮，一次在廖坤城上開住處，詳細的時間沒有印
      象，我用0000000000號行動電話撥打被告的行
      動電話與被告聯絡，在軍功寮那次是因為被告不在廖坤城
      上開住處，我打電話給被告，被告剛好要經過軍功寮，叫
      我在那邊等，我之前施用的（甲基）安非他命都是跟廖坤
      城購買，有時廖坤城沒有（甲基）安非他命的時候，才會
      跟被告購買，我在偵訊時說二次都是在廖坤城上開住處向
      被告買（甲基）安非他命，應是審理時所述比較正確，我
      有一次去廖坤城上開住處沒有打電話與被告聯絡，剛好被
      告在旁邊，就向被告購買（甲基）安非他命，另外一次是
      打電話聯絡，我的印象是過年前用電話與被告聯絡，我向
      被告購買過二次（甲基）安非他命，第一次是九十七年十
      一月間在廖坤城上開住處購買，第二次是在九十八年一月
      間農曆過年前，在我家附近就是軍功寮那邊購買，是我打
      電話給被告，一次一千元，一次二千元，我本來甲基安非
      他命都是向廖坤城購買，有一次廖坤城缺貨，廖坤城打電
      話叫被告去廖坤城上開住處，然後被告拿毒品賣給我，所
      以我第一次跟被告購買毒品的時候，廖坤城有在場並有看
      到等語（參原審卷一第一九三頁至第二０四頁）。
    (2)由證人王益堂上開二次證述之內容，其對於向被告購買甲
      基安非他命之時間及金額，雖甚為一致，然而交易時間僅
      泛稱「九十七年十一月間」、「九十八年一月間」，並未
      具體明確，且交易地點部分，於偵查中係證稱均在證人廖
      坤城上開住處，於原審審理時則改稱第一次是在證人廖坤
      城上開住處，第二次是在南投市軍功寮附近，前後證述仍
      有齟齬之處；再關於證人王益堂所指於九十七年十一月間
      某日，在證人廖坤城上開住處向被告購買甲基安非他命一
      千元部分，證人王益堂稱證人廖坤城有在場，有看到二人
      交易毒品經過等語，惟於原審審理時質之證人廖坤城，證
      人廖坤城證稱：「（問：王益堂也供稱是在你住處向張芳
      慶購買安非他命，你是否曾經看過？交易地點為何都在你
      住處？）因為張芳慶都去我住處，打電話給張芳慶的時候
      ，張芳慶就說人在我住處」、「（問：你是否曾經看過張
      芳慶在你住處販賣毒品給王益堂？）我不曾看過」、「因
      為張芳慶跟王益堂私底下如何我不知道，我本身在忙自己
      的事情，張芳慶跟王益堂私底下在做何事，說何話，我沒
      有去注意」、「（問：王益堂說有一次曾經請你聯絡張芳
      慶去你住處，王益堂跟張芳慶購買安非他命，你有在場並
      有看到，有無此事）不太記得」、「（問：你有無看見王
      益堂向張芳慶購買甲基安非他命？）太久了，我也不太記
      得」等語（參原審卷一第一六二頁至第一六三頁、第二０
      四頁至第二０五頁），是無從證明證人王益堂前開所指向
      被告購買甲基安非他命是否確有其事，且遍觀本案全部卷
      證資料，並無任何補強證據足以擔保證人王益堂所指此部
      分向被告購買甲基安非他命證述之真實性；至於證人王益
      堂所指於九十八年一月間，以0000000000號行
      動電話與被告持用的0000000000號行動電話聯
      絡後，在證人廖坤城上開住處（偵查中所證）或南投市軍
      功寮（原審審理時所證），向被告購買甲基安非他命乙節
      ，此經調閱被告持用之上開行動電話通聯紀錄，自九十八
      年一月一日起至九十八年二月十日止，被告與證人王益堂
      持用之上開行動電話亦僅於九十八年二月六日有九次之雙
      向通聯紀錄，九十八年一月間則無任何通聯存在（參偵字
      第二三一０號卷第五七頁至第一四七頁），由此可見，證
      人王益堂此部分之證述與通聯紀錄迥然不符。是以證人王
      益堂雖證述向被告購買二次甲基安非他命，然因其證述無
      補強證據及與客觀之通聯紀錄不合，而難以採為對被告不
      利之認定。
  ５、關於被告販賣甲基安非他命予證人李岳昇部分：
    (1)證人李岳昇於偵查中證稱：我有向被告買過一次（甲基）
      安非他命，時間是在九十八年二月初，在中寮鄉○○村○
      ○○村○路上，向被告買五百元，我用我的000000
      0000號行動電話與被告的行動電話聯絡等語（參偵字
      第九二０號卷第一六五頁）；於原審審理時證稱：我家有
      種柳丁，柳丁很甜，被告的老婆喜歡吃柳丁，被告就打電
      話給我叫我載柳丁過去，載去廖坤城上開住處，然後才拿
      給被告，我之前的警詢及偵訊筆錄中有提到我曾向被告購
      買過一次（甲基）安非他命，是因為我說被告打電話給我
      的目的就是為了購買柳丁，製作筆錄的人說哪有可能打那
      麼多次都是要購買柳丁，但是通聯很多次我都說是要購買
      柳丁，我如果拿柳丁過去，如果被告有（甲基）安非他命
      就會拿一些請我，因為我沒有錢，我沒有向被告購買過（
      甲基）安非他命，都是被告請我施用比較多，我不記得我
      在警詢時及偵查中說向被告購買一次五百元，九十八年二
      月的時候，是被告跟我購買柳丁，我載去廖坤城上開住處
      給被告，我在警詢時說在龍安村往爽文村的路上跟被告購
      買五百元，時間大概是今年二月初，我沒什麼印象，因為
      警察問我，我說通聯紀錄都是要跟我購買柳丁，後來不相
      信我說的，我才隨便編一個，說跟被告購買過一次，我在
      警詢及偵訊時都有提到的交易地點龍安村跟爽文村中間的
      路上，是因為那段路剛好沒有住家，沒有幾戶人家，我想
      就隨便說，反正那邊沒人住，就隨便說，因為後來有一次
      被告跟我購買柳丁時，廖坤城去大陸不在家，我就跟被告
      約在路上等，在路上等目的也是為了購買柳丁，所以確實
      有這個時間，在中寮鄉○○村○○○村路上跟被告見面，
      被告那時在那邊沒辦法請我施用，就鏟一些請我施用，我
      就拿柳丁給被告，柳丁是我母親去採收的，三百元我也是
      拿給我母親，當時被告打電話給我，到那個路上等我，我
      就直接過去，被告的意思是他剛好也有毒品，鏟一些讓我
      帶回去施用，九十八年二月份時，我的行動電話號碼是0
      000000000號，於九十八年二月間，我跟被告聯
      絡之後約在龍安村往爽文村的路上，被告跟我購買柳丁，
      被告給我一些甲基安非他命，我跟被告見面應該是下午，
      被告跟我購買柳丁，我將柳丁送到廖坤城上開住處，被告
      就會免費請我施用甲基安非他命，這種情形沒幾次，我跟
      被告收要購買柳丁的錢，如果是購買三百元，就拿三百元
      給我，我不曾因為我常施用被告免費的甲基安非他命，就
      拿被告跟我購買柳丁的錢來抵償，因為柳丁是我母親採收
      的，我也不曾因為常施用被告免費的甲基安非他命，會感
      到不好意思，就拿五百元跟被告購買，我在警詢及偵訊時
      說我跟被告購買過一次，金額為五百元，是因為那次筆錄
      作很久，我都說是購買柳丁，製作筆錄的人就說哪有可能
      通話紀錄這麼多次等語（參原審卷一第二０七頁至第二一
      七頁）。
    (2)由證人李岳昇上開二次證述之內容，其先於偵查中坦承有
      向被告購買一次甲基安非他命，後於原審審理時改稱是被
      告向其購買柳丁時，被告無償提供甲基安非他命供其施用
      ，前後證述不一，其真實性如何，已有可疑。
    (3)又雖自九十八年二月四日及同年二月六日，被告所持用之
      0000000000號行動電話與證人李岳昇持用之0
      000000000號行動電話，分別有四次及六次之雙
      向通聯紀錄（參偵字第二三一０號卷第一二六頁至第一三
      二頁），然該通聯紀錄僅能證明被告與證人李岳昇有通話
      之事實，並無通話之內容，自無從證明何日何時之通話內
      容為談論被告向證人李岳昇購買柳丁或證人李岳昇向被告
      購買甲基安非他命，亦即無從由該等通聯紀錄窺知證人李
      岳昇何次之證述始為真，故該通聯紀錄無法使一般人確信
      證人李岳昇於偵查中所指向被告購買甲基安非他命之證述
      為真實，而無從採為證人李岳昇於偵查中證述之補強證據
      ，而遽認被告此部分之犯行。
    (4)再者，證人李岳昇前雖曾有施用第二級毒品之前科紀錄，
      然於九十七年十一月一日執行完畢出監後，即未曾再有施
      用第二級毒品之案件，此有臺灣高等法院被告前案紀錄表
      可查（見本院上更一字卷第七十五至七十七頁）。再參酌
      證人李岳昇於九十八年五月五日為警詢問後，經其本人同
      意後採尿送驗，結果其尿液並未呈現任何之毒品反應，此
      有列管毒品人口尿液檢體採集送驗紀錄表及詮昕科技股份
      有限公司出具之濫用藥物尿液檢驗報告等在卷可考（參本
      院上更一字卷八十五至八十七頁），則證人李岳昇於九十
      七年十一月一日出監後，究否曾於九十八年二月初某日向
      被告購買甲基安非他命乙情，既缺乏相關證據得以補強，
      此部分自難以確信為屬真實。
  ６、關於被告販賣甲基安非他命予證人王盈棟部分：
    (1)證人王盈棟於偵查中證稱：我有向被告買過一次（甲基）
      安非他命，時間是在九十八年二月十日晚上十時至十一時
      許，在南基醫院前下來的路口的四海遊龍飲食店前面買一
      千五百元，我用我的0000000000號行動電話撥
      打被告持用的0000000000號行動電話等語（參
      偵字第九二０號卷第一六五頁）；於原審審理時證稱：我
      於九十八年二月十三日被查獲當天，在警局時問我毒品是
      向何人購買，我說不知道對方的姓名，我一次都購買三、
      四千元，對方留0000000000號電話給我，我有
      與被告合資購買過（甲基）安非他命，被告去拿，拿回來
      之後我將屬於我的部分拿走，合資購買過一次，時間不記
      得了，我跟被告都有出錢，我不知道被告出多少錢，我是
      跟被告去南基醫院下來的南投市○○○路四海遊龍那邊購
      買，大約是九十八年二月份，當天我有去四海遊龍那邊，
      被告也有去，我不知道向何人購買，我出一、二千元，我
      在是在四海遊龍那邊拿到毒品，也是在那邊將我所出的錢
      交給被告，我不知道被告去何處購買毒品，我拿錢給被告
      ，幾分鐘之後被告拿毒品給我，是我跟被告合資去拿，當
      天應該是我在名間鄉客庄巷住處打電話給被告，我拿一、
      二千元給被告，被告就拿（甲基）安非他命給我，在場沒
      有其他人，我跟被告約在四海遊龍前面見面之前，有打電
      話聯絡，我跟被告是合資一起去拿，我不知道這樣是算合
      資還是算跟被告購買，被告到底出多少錢你也不知道，被
      告到底是去跟何人拿我也不知道，我跟被告約在四海遊龍
      那邊見面，我打電話給被告時，電話中只提到要約在四海
      遊龍那邊見面，並未提到要購買毒品或合買毒品的事情，
      我是在九十八年二月十三日被警方在南崗二路的麥當勞查
      獲，那次警方將我採集尿液之後，作筆錄時，我跟警方說
      我是跟一個電話號碼0000000000號的人購買（
      甲基）安非他命，之後到九十八年五月五日時，警方又傳
      喚我去作筆錄，這次警方有拿通聯紀錄給我看，是根據這
      份通聯紀錄問我有無跟被告購買過甲基安非他命，那時我
      看過通聯紀錄以後，我說在九十八年二月十日跟被告打很
      多通電話聯絡，目的就是要購買甲基安非他命，實際上是
      我跟被告合資去購買，電話中沒有說什麼，見面以後，我
      就跟被告合資去購買，錢拿給被告之後，被告就去別處，
      過一下子才回來，然後拿甲基安非他命給我，那次我拿一
      、二千元給被告，警詢及偵訊時說是一千五百元，差不多
      是此金額，我從我的住處騎機車到四海遊龍大約需要五、
      六分鐘，被告先到四海遊龍，但是我那時已經先到南投，
      沒有去四海遊龍，我拿錢給被告之後，過五、六分鐘被告
      拿甲基安非他命給我，我當天是晚間九點、十點左右與被
      告聯絡，與被告見面的時間大概是晚間十點半以後還未到
      十一點，我跟被告這樣交易的情形有一次，時間是否為通
      聯紀錄的九十八年二月十日，我忘記了等語（參原審卷一
      第二一九頁至第二三七頁）。
    (2)由證人王盈棟上開二次證述之內容，先於偵查中指稱有向
      被告購買甲基安非他命，後於原審審理時改稱是與被告合
      資購買，前後證述不一；又依證人王盈棟前開證述，其有
      於九十八年二月十日晚間十時至十一時許，與被告以電話
      聯絡後，二人在南投市○○○路之四海遊龍飲食店前見面
      乙節，惟依被告持用之0000000000號行動電話
      通聯紀錄，於九十八年二月十日晚間九時許及同日晚間十
      時十二分許，確有與證人王盈棟持用之00000000
      00號行動電話之通話紀錄，然而被告上開行動電話之基
      地台位置，於該日晚間九時零分許、九時六分許、九時二
      十分許、九時三十五分許、九時四十分許、十時七分許、
      十時十二分許、十時四十四分許、十一時十八分許、十一
      時二十分許，均在彰化縣田中鎮（參偵字第二三一０號卷
      第一四六頁至第一四七頁），可證被告於上揭時點，並未
      前往南投市○○○路附近，則證人王盈棟上開所證，顯與
      通聯紀錄所顯示之客觀證據不符，故其所證自無從採為對
      被告不利之證據。此外，復無任何補強證據足以擔保證人
      王盈棟所指向被告購買甲基安非他命證述之真實性，則證
      人王盈棟之所證自無從採為對被告不利之證據。
  ７、關於被告販賣甲基安非他命予證人賴政坤部分：
    (1)證人賴政坤於偵查中證稱：我有向被告買過一次（甲基）
      安非他命，時間是在九十八年一月二十二日，地點在彰化
      市建國大學附近買一千元，我用我的000000000
      0號行動電話撥打被告持用的0000000000號行
      動電話，我在警詢時說交易地點在田中鎮○○路是我記錯
      了等語（參偵字第九二０號卷第一七二頁）。
    (2)又依被告持用之0000000000號行動電話通聯紀
      錄，於九十八年一月二十二日下午五時三分四秒許，被告
      固有以該電話撥打證人賴政坤持用之000000000
      0號行動電話，又於同日下午五時三分五十三秒，被告以
      該電話發送簡訊至證人賴政坤持用之上開電話，而被告行
      動電話之基地台位址，於該日下午五時三分許、五時二十
      四分許、五時二十六分許、五時三十八分許、六時十五分
      許、七時十八分許、八時五十五分許、九時八分許，均在
      彰化縣田中鎮（參偵字第二三一０號卷第一０一頁）；由
      上可知，九十八年一月二十二日係由被告撥打電話與證人
      賴政坤，惟衡諸常情，施用毒品之人如有需求欲購買毒品
      時，應係先撥打電話與販毒者聯絡，販毒者應無主動頻頻
      與施用毒品之人聯絡之必要，故依前揭通聯紀錄，係由被
      告撥打電話與證人賴政坤，已與常情不合，更與證人賴政
      坤證述由其撥打電話給被告聯絡購買甲基安非他命事宜相
      悖，故證人賴政坤前開所證是否屬實，自有疑問；且被告
      於該日下午五時三分許撥打電話與證人賴政坤後，迄於同
      日晚間九時八分許，均在彰化縣田中鎮，已如上述，卷內
      亦無證據可見被告有前往證人賴政坤所指二人交易甲基安
      非他命地點之彰化市之建國大學附近，甚且前揭通聯紀錄
      ，僅能證明被告與證人賴政坤於上開時點有通話之事實，
      並無通話內容可證二人有談論買賣甲基安非他命情事，是
      以證人賴政坤之證述缺乏補強證據足以佐證其證述之真實
      性，而無法認定被告有何起訴書所載此部分之販賣甲基安
      非他命犯行。
  ８、末查，被告雖於九十八年二月十三日十五時三十分許，為
      警持臺灣南投地方法院核發之搜索票至廖坤城住處搜索，
      經警徵得在場之被告同意，對被告之身體搜索，扣得被告
      所有行動電話一支（含電話號碼0000000000號
      ＳＩＭ卡一張）及海洛因九小包含袋重共計二點六五公克
      、甲基安非他命四小包含袋重共計一點零八公克，惟被告
      有施用海洛因及甲基安非他命之習慣，業據被告供承在卷
      ，上開扣案之毒品數量不多，又未查獲一般販賣毒品者常
      見之分裝袋、電子秤、販毒所得金錢等可疑物品，被告辯
      稱係供己施用一節，衡情似非不可能。是上開扣案毒品尚
      不足認定被告確有與上開證人買賣交易毒品之事實。
四、綜上所述，公訴人所提出之證據，關於證人蘇信宏、陳威智
    、廖坤城、王益堂、李岳昇、王盈棟、賴政坤指證被告涉犯
    販賣第一級毒品海洛因及第二級毒品甲基安非他命部分，除
    其等之證述有前述瑕疵外，亦無足以使一般人對於其等證述
    無合理之懷疑，而確信為真實之補強證據存在，故公訴人所
    提出之證據或所指出之證明方法，均尚不足為被告有罪之積
    極證明，或說服本院形成被告有罪之心證，應認被告犯罪不
    能證明，揆諸前開法條規定及判例意旨，本件自應逕對被告
    張芳慶諭知無罪之判決。原審以不能證明被告犯罪，因而為
    其無罪之諭知，認事用法均無不當。檢察官上訴意旨略以：
    購買與施用毒品之於施用毒品者，如同吃飯睡覺之於一般人
    ，已成為反覆實施之日常生活作息的部分，再者，施用毒品
    者或因吸食成癮、或因毒品對身體（尤其是中樞神經系統）
    造成傷害、或因知曉所作所為違法，經相當時日後，對於購
    買及施用毒品之時間極易記憶不清，亦難期吸毒者如同書寫
    日記一般詳細紀錄購買與施用毒品之日期，故在案發後隨著
    時間經過，或因記憶逐漸模糊或為顧及「道義」等原因，常
    導致施用毒品者對於購買毒品之數量、金錢與時間，在警詢
    、偵查及審理中所述發生出入。原審判決以證人於購買之時
    間、地點、方式前後供述不一，未考量證人記憶之侷限，而
    不採信證人不利被告之證詞，實難甘服。且原審依經驗法則
    已可判斷證人先後所述何者為真，且就被告販賣或轉讓毒品
    之證述，係居於互補之地位，應已足證明被告犯罪。又原審
    未審究證人係事後清查，於出其不意下經檢察官指揮員警傳
    喚證人等到場說明、作證，而在檢察官偵訊時，亦已具結作
    證，就毒品交易次數地點等關鍵點均仍為與警詢相同之陳述
    ，警詢筆錄係在證人尚無機會與被告勾串前或受其他不當影
    響前，出於自由意思所為，具有特別可信之情形且為證明犯
    罪所必要，原審逕認證人警詢筆錄無證據能力，亦有不當。
    證人於審理中翻異前詞，然此係因販毒者與吸毒者間存有共
    生關係，吸食者為顧及「道義」及確保將來仍有管道可取得
    毒品解癮，故吸毒者於審理中翻異於先前之指述改為有利販
    毒者之證述，已成為販賣毒品案件審理中之常態，原審未詳
    加細究，僅因證人於審理中之證述與警詢、偵訊前後所述不
    一而全部不採，認事用法顯已違反採證法則等語，而指摘原
    判決不當。惟查：(1)按被告以外之人於司法警察官或司法警
    察調查中所為之陳述，縱係出於自由意思，仍必須具備「較
    可信之特別情況」及「證明犯罪事實存否所必要」之要件，
    始得採為證據，否則通常在審判中之陳述均係出於「任意性
    」，在警詢與審判中之陳述同具「任意性」之條件下，如何
    單憑警詢之陳述係出於「任意性」，即判斷比審判中之陳述
    具有「較可信」之特別情況。且證人警詢所述內容與其偵查
    中具結後所陳述之內容是否相符，與其警詢陳述是否有較可
    信之特別情況，並無必然之關聯性。檢察官上訴意旨以證人
    於警詢所述與檢察官偵查中所述相同，且出於自由意思所為
    ，具有特別可信之情形，而認警詢筆錄有證據能力云云，尚
    不足採。(2)次按施用毒品者關於其向某人購買毒品之供述，
    必須補強證據佐證，以擔保其供述之真實性，俾貫徹刑事訴
    訟無罪推定及嚴格證明之基本原則。檢察官雖再以購毒者之
    指證為證據，而提起上訴，然各該證人經調查後何以不能為
    被告有罪之認定，其理已一一析述於前，且卷附行動電話通
    聯紀錄，均僅能證明被告與各該證人曾有電話聯絡，通話內
    容則付之闕如，均無從佐證被告與各該證人確實有買賣交易
    毒品之事實。綜上，檢察官上訴並未提出積極確切證據可資
    據為不利被告之認定，公訴人所舉之證據，既尚有合理之懷
    疑存在，而未達於可確信其真實之程度，則在該合理懷疑尚
    未剔除前，依據上開說明，自難遽為被告有罪之認定。從而
    ，檢察官之上訴為無理由，應予駁回。
據上論斷，應依刑事訴訟法第三百六十八條，判決如主文。
本案經檢察官徐松奎到庭執行職務。
中    華    民    國    99    年    12    月    15    日
            刑事第七庭    審判長法  官  林  榮  龍
                                法  官  黃  仁  松
                                法  官  王  義  閔
上列正本證明與原本無異。
檢察官得上訴。
如不服本判決應於收受送達後十日內向本院提出上訴書狀，其未
敘述上訴理由者，並得於提起上訴後十日內向本院補提理由書 (
均須按他造當事人之人數附繕本)「切勿逕送上級法院」。
                                書記官  陳  慈  傳
中    華    民    國    99    年    12    月    15    日

司法院資訊處製作；財團法人民間司法改革基金會備份。
